---
title: "Rmarkdow"
author: "Philippe Ruiz"
date: "`r Sys.Date()`"
output:
  html_document:
    df_print: paged
---

# L'en-tête

0 - Analyser les différentes parties du fichier `caneva.Rmd`.

La premiere partie comprend les informations générales 
du document, titre, auteur, date, format...
````
---
title: "Titre du document"
author: "Mon Nom"
date: "Aujourd'hui"
output: html_document
---
````

# Le premier chunck

Le premier `chunck` comporte généralement les options minimales pour 
exécuter l'ensemble du code présent dans le document, 
chargement des packages, chargement des données...

Dans un fichier RMarkdown, pour que du code soit exécuté correctement il doit être encapsulé
dans un `chunk`. Voici à quoi cela ressemble :
````
```{r, eval = TRUE}`r ''`
1 + 1
```
````

1 - Ecrivez le chunk permettant de vérifier la présence des paquets nécessaires
et de les installer pour l'analyse si nécessaire :
````
if (!require("knitr", quietly = TRUE))
  install.packages("knitr", quiet = TRUE)
if (!require("ade4", quietly = TRUE))
  install.packages("ade4", quiet = TRUE)
if (!require("kableExtra", quietly = TRUE))
  install.packages("kableExtra", quiet = TRUE)
if (!require("adegraphics", quietly = TRUE))
  install.packages("adegraphics", quiet = TRUE)
if (!require("gridExtra", quietly = TRUE))
  install.packages("gridExtra", quiet = TRUE)
if (!require("dplyr", quietly = TRUE))
  install.packages("dplyr", quiet = TRUE)
````

on peut alors charger les paquets R :
````
require(knitr)
require(ade4)
require(kableExtra)
require(adegraphics)
require(gridExtra)
````

# Chargement des donnees 

À present que toutes les librairies sont bien chargées dans notre environement 
R chargeons les donnees qui seront utilisées dans l'exercice. Il s'agit de données
disponibles dans le package ade4 :
````
data(doubs)
````

2 - Chargez les donnees (du package `ade4`)

# Première analyse directement dans un chunk

3 - réalisez une ACP sur le tableau  contenant les données environementales (env) 
et une acp normée sur les données de bio (fish). Ces deux analyses doivent être 
dans un nouveau chunk.
````
acp1 <- dudi.pca(doubs$env, scan =  FALSE)
acp2 <- dudi.pca(doubs$fish, scan =  FALSE, scale = FALSE)
````

À present on souhaite afficher le biplot, lignes et colonnes de l'analyse sur
les individus sous forme graphique. Avec `ade4` la fonction à utiliser est `scatter`.
```` 
scatter(acp2, plot = FALSE)
````

Comme les coordonnées géographiques des échantillonages sont également présentes
dans le jeu de donnees on peut s'en servir pour représenter le gradient 
géographique sur les données morphologiques.
````
s.value(doubs$xy, acp2$li[,1])
````

3 - Affichez dans un nouveau chunk ces 2 représentations graphiques côte à côte
à l'aide de la fonction :
````
ADEgS(c(g1, g2), layout = c(1, 2))
````

# Les tableaux

Il existe plusieurs façons de représenter des tableaux 
de données avec Rmarkdown, plus ou moins jolies ...
La forme basique et de directement afficher l'objet :
````
head(doubs$env)
````

Heureusement, il est possible d'obtenir des tableaux plus travaillés grâce aux 
options des chunk comme `results = 'asis'` qui met direcement en forme la sortie
du chunk sous forme de tableau.
````
```{r, eval = TRUE, results = 'asis'}`r ''`
head(doubs$env)
```
````

Enfin, il existe aussi des packages spécifiques pour générer des tableaux à l'aide
du package `knitr`. Beaucoup d'options sont disponibles et il est très modulable.
Le meilleur exemple est probablement le package `kableExtra`.

````
kable(head(doubs$env), booktabs = TRUE) %>%
kable_styling(font_size = 12)
````

4 - Testez les différents modèles de tableaux et leur rendu graphique.
Vous pouvez également vous inspirer d'autres types de modèles graphiques disponibles
avec d'autres packages en cherchant sur internet.

# Les messages de compilation

Apprendre à gérer les warning, messages d'erreur et d'information et important pour avoir un rendu 
final correct.
Beaucoup de fonctions sous R produisent des messages informatifs à l'utilisateur.
Il existe trois niveaux : `message`, `warning`, `error`.
Cependant on ne souhaite pas forcément les voir apparaitre sur le document
final. C'est pourquoi il existe différentes options pour des chunks permettant 
de les gérer.
````
```{r, message = TRUE, warning = TRUE, error = TRUE}`r ''`
head(doubs$env)
```
````

# Le décorum

Dernière partie : améliorer la navigation dans le document créé (html)
Le document créé peut parfois être long et comporter plusieurs parties.
Il peut alors être intéressant d'optimiser sa hiérarchisation en ajoutant
un menu flottant (table des matières) ou de mettre les résultats dans plusieurs
onglets.
Ceci est possible grâce aux options renseignées en tête de document (voir début du TP),
ou en l'indiquant a `Rmarkdown` directement dans les titres.

5 - Creer un menu flottant pour votre document en ajoutant les options suivantes au
bon endroit dans l'objet d'en-tête:
````
toc: true
toc_float: true
code_folding: hide
````

6 - Créez un niveau de titre / sous titre, par exemple pour les différentes formes
de tableaux et créez des onglets pour chacune des sous parties
a l'aide de la mention :
````
{.tabset}
````

7 - Bonus : Faire en sorte que la date du document soit mise a jour automatiquement.
